行　政　法　院　判　決　　　　　　　　　　　　　　八十八年度判字第一一三號
　　再 審原 告　北慶建設股份有限公司
　　　　　　　　　　　　　　　.
　　代　表　人　甲○○
　　再 審被 告　財政部臺灣省中區國稅局
右當事人間因稅捐稽徵法事件，再審原告對本院中華民國八十七年七月三日八十七年
度判字第一三三七號判決，提起再審之訴，本院判決如左︰
　　主  文
再審之訴駁回。
　　事  實
緣本件再審被告依據法務部調查局北部地區機動工作組查獲資料，以再審原告於民國
八十一年一月至八十二年六月間因興建房屋支付工程款新台幣（下同）二七、二五七
、一四四元，未依行為時所得稅法第二十一條及稅捐稽徵機關管理營利事業會計帳簿
憑證辦法第二十一條之規定，於營業事項發生時取得實際交易對象開立之統一發票，
而取得出借牌照廠商大雄營造有限公司及良基營造工程有限公司（以下分別簡稱大雄
公司及良基公司）開立統一發票作為進項憑證，乃依行為時稅捐稽徵法第四十四條規
定，按應自他人取得憑證而未取得憑證，經查明認定之總額處百分之五罰鍰一、三六
二、八五七元。再審原告不服，循序提起行政訴訟，遭本院八十七年度判字第一三三
七號判決（以下簡稱原判決）駁回，逐以原判決有行政訴訟法第二十八條第一款再審
事由，對之提起再審之訴。茲摘兩造訴辯意旨如次：
再審原告起訴意旨略謂︰司法院釋字第二七五號解釋：「人民違反法律上之義務而應
受行政罰之行為，法律無特別規定時，雖不以出於故意為必要，仍須以過失為責任條
件」。及依同院釋字第三三七號解釋之精神，納稅義務人有逃漏稅捐者，始得據以追
溯稅捐並處罰。再審原告委託承造房屋，並依法取得發票、付款，均合稅法規定，足
證並無過失且未逃漏稅款，依前揭司法院解釋應無可歸責於再審原告之情形，再審被
告引用稅捐稽徵法第四十四條加以處罰，顯有適用法規錯誤。為此，請判決廢棄原判
決，並撤銷原處分與一再訴願決定等語。
再審被告答辯意旨略謂︰大雄及良基公司均係以出借牌照收取佣金之虛設行號，並無
實際從事營造業務，其負責人徐榮助等人觸犯違反稅捐稽徵法第四十三條等罪，分別
被提起公訴及判處徒刑。本件再審原告支付工程款二七、二五七、一四四元之資金流
程中，有二五、○○○、○○○元均於當日或隔一至三天就回流至再審原告在第一商
業銀行員林分行及上海商業儲蓄銀行員林分行所開立之活存、支存帳戶，又再審原告
主張八十一年間係採包工不包料而委託大雄及良基公司建造房屋，惟查其帳載八十年
七月三十一日即開始陸續購買預拌混凝土等原料供建造明昌段陽明天下房屋，因該原
料有其凝固特性，依常理實無存貨可言，是稱由上開公司營造顯係巧辯之詞，其取得
上開公司不實發票計二七、二五七、一四四元充作成本，難謂無故意或過失。至司法
院釋字第三三七號解釋，與稅捐稽徵法第四十四條無，再審原告主張再審被告引用
稅捐稽徵法第四十四條加予處罰，顯有適用法規錯誤乙節，應不可採。本件再審之訴
為無理由，請判決駁回等語。
　　理  由
按行政訴訟法第二十八條第一款所謂「適用法規顯有錯誤者」，係指原判決所適用之
法規與現行法律有所牴觸或有效之判例解釋有所違反者而言，至於事實認定錯誤或法
律上見解之歧異，不得謂為適用法規顯有錯誤。經查，本件原判決係以：再審原告提
示支付工程款二七、二五七、一四四元之資金流程，其中有二五、○○○、○○○元
均於當日或隔一至三日回流至其所有第一商業銀行員林分行及上海商業儲蓄銀行員林
分行活存、支存帳戶；而八十一年十月二十日營造工程合約書訂立付款方式為每月十
日、二十五日付款，核與其製作資金流程八十二年六月二十八日付款五、○○○、○
○○元及八十二年七月十七日付款四七○、○○○元不相符合；另一營造工程合約書
付款方式雖訂定分四期付款，惟每次付款五、○○○、○○○元，均開立六張支票，
除六月二日兩筆九○○、○○○元支票以轉帳方式兌付外，其餘均同日未經交換領現
兌付，顯有違常理。又再審原告雖主張其八十一年間係採包工不包料而委託大雄及良
基公司建造房屋，惟查其帳載八十年七月三十一日即開始陸續購買預拌混凝土等原料
供建造明昌段陽明天下房屋，因該原料有其凝固性，依常理實無存貨可言，故其諉稱
由上開公司營造，顯無足採。況大雄公司出借牌照協助他人以不正當方法逃漏稅，亦
經台灣省澎湖地方法院八十二年度訴緝字第四號刑事判決認定在案。再審原告復無法
證明確係委託大雄公司及良基公司承建房屋，卻取得上開公司不實發票二七、二五七
、一四四元充作成本，違章事證明確，再審被告依行為時稅捐稽徵法第四十四條規定
，就未依規定取得憑證總額處百分之五罰鍰一、三六二、八五七元為由，認原處分及
一再訴願決定洵無不合。並以：大雄及良基公司均係以出借牌照收取佣金之虛設行號
，並無實際從事營造業務，其負責人徐榮助等人觸犯違反稅捐稽徵法第四十三條等罪
，分別被提起公訴及判處徒刑，除有原處分卷附台灣高雄地方法院檢察署八十二年度
偵字第二六三二二號檢察官起訴書、台灣澎湖地方法院八十二年度訴緝字第四號刑事
判決書可證外，其經取得該等公司所開立不實統一發票及逃漏稅捐之廠商多家，亦
分別經本院判決補徵稅款或罰鍰（本院八十六年度判字第一○一八號、第一七七八號
及八十七年度判字第一八四號）。而再審原告所支付本件工程款二七、二五七、一四
四元，其中有五、○○○、○○○元之鉅，旋即於一日至三日內回流至再審原告前述
銀行帳戶，再審原告就此迄未能為合理之說明，所稱確係委由大雄、良基公司承建云
云，顯不足採為由，判決駁回再審原告之訴。核其認事用法，均甚妥適，並無違反法
規、判例或解釋，自無適用法規顯有錯誤之情形。再審原告無非以：再審原告公司委
託承造房屋，依法取得發票、付款，既無過失，又未逃漏稅款，依司法院釋字第二七
五號、第三三七號解釋意旨，原判決適用稅捐稽徵法第四十四條，顯有適用法規錯誤
為其論據，認原判決有行政訴訟法第二十八條第一款再審事由。經查，本件再審原告
取得大雄與良基公司不實發票二七、二五七、一四四元充作成本之事實，已詳前開說
明，再審原告難謂無故意或過失，其違章行為符合行為時稅捐稽徵法第四十四條規定
，取得非實際交易對象開立之統一發票應科處罰鍰，且該條科罰並不以逃漏稅款為要
件，原處分據以為本件科處罰鍰，無違司法院釋字第二七五號解釋意旨。又司法院釋
字第三三七號解釋係針對營業稅法第五十一條第五款規定所作之解釋，與本案無。
本件再審原告之主張無非係法律上見解之歧異，核與首揭行政訴訟法第二十八條第一
款規定要件不符，再審原告據以提起再審之訴，為無理由。綜上所述，本件再審原告
並無法定再審原因，而提起本件再審之訴，顯無再審理由，應予駁回。
據上論結，本件再審之訴為無理由，爰依行政訴訟法第三十三條、民事訴訟法第五百
零二條第二項，判決如主文。
中    華    民    國     八十八      年      一      月     二十二      日
                    行 政 法 院 第 五 庭
                                審 判 長 評  事      廖  政  雄
                                         評  事      高  秀  真
                                         評  事      沈  水  元
                                         評  事      林  清  祥
                                         評  事      劉  鑫  楨
右  正  本  證  明  與  原  本  無  異
                                         法院書記官  張  惠  美
中    華    民    國     八十八      年      一      月     二十五      日
